【裁判字號】    99,監宣,163
【裁判日期】    991213
【裁判案由】    監護宣告
【裁判全文】
臺灣屏東地方法院民事裁定             99年度監宣字第163號
聲  請  人  曾天壽
相  對  人  曾清海
上列聲請人聲請監護宣告事件，本院裁定如下：
    主  文
宣告曾清海（男、民國六十九年一月八日出生、身分證統一編號
：Ｚ000000000號）為受監護宣告人。
選定曾天壽（男、民國三十九年四月五日出生、身分證統一編號
：Ｚ000000000號）為受監護宣告人曾清海之監護人。
指定張月霞（女、民國四十七年一月二十五日出生、身分證統一
編號：Ｚ000000000號）為會同開具財產清冊之人。
聲請費用新臺幣壹仟元由受監護宣告之人負擔。
    理  由
一、聲請意旨略以：相對人曾清海（男，民國69年1 月8 日出生
    ，身分證統一編號：Ｚ000000000號，住屏東縣佳冬鄉○○村
    ○○街220 號）為聲請人曾天壽之子，於99年2 月3 日因遭
    人以木棍毆打頭部，造成右側額顳頂部挫傷性顱內出血、蜘
    蛛下膜出血併硬腦膜下出血、右側額顳頂部顱骨凹陷性開放
    性骨折，雖經送枋寮醫療社團法人枋寮醫院（下稱枋寮醫院
    ）診治，仍智力減退致不能為意思表示或受意思表示，或不
    能辨識其意思表示之效果，至今並無好轉現象，為此依民法
    第14條之規定，聲請宣告曾清海為受監護宣告人，並由聲請
    人曾天壽為相對人曾清海之監護人，並指定聲請人之妻即張
    月霞為會同開具財產清冊之人等語，並提出戶籍謄本、枋寮
    醫療社團法人枋寮醫院診斷證明書、同意書、親屬會議記錄
    、全國財產稅總歸戶財產查詢清單、親屬系統表、在職證明
    書、屏東縣枋寮地政事務所建物所有權狀影本及土地所有權
    狀影本、會員證影本、存摺影本、勞工保險局國民年金保險
    費繳款單等件為證。
二、聲請人主張上開各情，業據其提出出戶籍謄本、枋寮醫療社
    團法人枋寮醫院診斷證明書、同意書、親屬會議記錄、全國
    財產稅總歸戶財產查詢清單、親屬系統表、在職證明書、屏
    東縣枋寮地政事務所建物所有權狀影本及土地所有權狀影本
    、會員證影本、存摺影本、勞工保險局國民年金保險費繳款
    單等件為證，並經本院前往枋寮醫院，於鑑定人謝仲思醫師
    前點呼曾清海，並詢問其姓名、年籍、住所、與聲請人之關
    係等問題，相對人均能正確應答，惟對於自己腦部為何受傷
    則無回答。本院另就曾清海之精神及心智狀況訊問鑑定人，
    經鑑定人鑑定結果，認為：個案曾清海現因右側額顳頂部挫
    傷性顱內出血、蜘蛛膜下腔出血併硬腦膜下出血、右側額顳
    頂顱骨凹陷性開放性骨折、左側眼眶挫傷性血腫之外傷於99
    年2 月3 急診入院併開顱手術，99年3 月11日出院，併於門
    診治療迄今。個案於(一)身體狀態方面：理學檢查：身材中
    等，左側偏癱，躺臥於病床上。臨床檢查：眼神呆滯、目
    光茫然，無法與人做正確溝通，無法完全正確了解他人之意
    思表達；亦無法以肢體語言完全表達個人意識，對他人之意
    思表達亦無法完全正確回應。(二)精神狀態：意識未完全清醒
    ，認知功能嚴重受損，語言表達不精準，行為退化，對於問
    話偶而可回答，但多半不準確，對人、事、時、地、物之定
    向能力有缺失，長、短期記憶力有缺失。(三)日常生活狀況方
    面：日常生活自理情形：進食、沐浴、大小便、移動身體
    …皆無法自理，須由他人幫助才可完成。經濟活動能力（
    包括管理處分自己財產之能力）：無法自行購物、計算能力
    不足，無處理財產之能力。社會性：無職業功能、無社交
    功能、無法自行搭乘或使用大眾交通工具、無法自行認路回
    家、無自我安排休閒活動之功能。綜上評估：個案各項功能
    退化嚴重，生活完全無自理能力，必須長期依賴醫療或養護
    機構照顧。個案目前已處於腦神經及精神損傷狀態，為意思
    表示或受意思表示或辨識其意思表示效果之能力嚴重受損。
    無法獨力處理個人事務與從事個人財務管理，應已符合監護
    宣告之要件，且個案因腦部外傷所致，腦神經細胞嚴重受損
    ，迄今已逾半年以上，預估其個人功能回復機會不大等情，
    有本院99年11月25日勘驗筆錄、屏安醫院99年11月25日枋寮
    醫院鑑字第99140 號函附之精神鑑定報告書附卷可稽。本院
    綜合上開勘驗結果及鑑定人之意見，認曾清海確因精神障礙
    ，致不能為意思表示或受意思表示之程度，而聲請人乃曾清
    海之父，有戶籍謄本在卷可稽，故聲請人聲請對曾清海為監
    護之宣告，核無不合，爰依民法第14條第1 項規定，宣告曾
    清海為受監護宣告之人。
三、又按受監護宣告之人應置監護人；法院為監護之宣告時，應
    依職權就配偶、四親等內之親屬、最近一年有同居事實之其
    他親屬、主管機關、社會福利機構或其他適當之人選定一人
    或數人為監護人，並同時指定會同開具財產清冊之人；法院
    選定監護人時，應依受監護宣告之人之最佳利益，優先考量
    受監護宣告之人之意見，審酌一切情狀，並注意下列事項：
    （一）受監護宣告之人之身心狀態與生活及財產狀況。（二
    ）受監護宣告之人與其配偶、子女或其他共同生活之人間之
    情感狀況。（三）監護人之職業、經歷、意見及其與受監護
    宣告之人之利害關係。（四）法人為監護人時，其事業之種
    類與內容，法人及其代表人與受監護宣告之人之利害關係，
    修正後之民法第1110條、第1111條第1 項、第1111條之1 定
    有明文。
四、查聲請人曾天壽為受監護宣告人之父，有意願擔任受監護宣
    告人之監護人，且協助照護相對人，復經其最近親屬即相對
    人之母張月霞、伯父曾紅毛、舅舅張國富及張國龍之同意，
    有家庭會議紀錄及同意書在卷為憑，故由聲請人曾天壽負責
    養護及照顧相對人並管理其財產，應能符合法律規定及相對
    人之最佳利益，爰選定聲請人曾天壽為監護人。另依上開規
    定，法院於選定監護人時，應同時指定會同開具財產清冊之
    人，及依民法第1113條準用同法第1099條之規定，監護開始
    時，監護人對於受監護人之財產，應依規定會同當地直轄市
    、縣（市）政府指派或法院指定之人，於二個月內開具財產
    清冊，並陳報法院。為使第三人得於期限內開具財產清冊並
    陳報法院，並衡酌第三人張月霞係聲請人之妻、相對人之母
    ，有意願擔任會同開具財產清冊，且亦經其他最近親屬同意
    ，爰併指定張月霞為會同開具財產清冊之人。
五、依民事訴訟法第608 條第1 項、非訟事件法第24條第1 項，
    裁定如主文。
中    華    民    國    99    年    12    月    13    日
                        家事庭法  官  林美靜
正本係照原本作成。
如不服本裁定關於選定監護人及指定會同開具財產清冊之人等部
分，應於送達後10日內向本院提出抗告狀，並繳納抗告費新臺幣
1,000元；其餘關於宣告監護之部分，不得抗告。
中    華    民    國    99    年    12    月    15    日
                              書記官  孫秀桃

司法院資訊處製作；財團法人民間司法改革基金會備份。
